【裁判字號】    99,訴,1814
【裁判日期】    991230
【裁判案由】    損害賠償
【裁判全文】
臺灣臺中地方法院民事裁定  99年度訴字第1814號
原      告  鄭春夏
訴訟代理人  陳鴻謀律師
複代理人    陳育仁律師
被      告
法定代理人  張沂湘
上列當事人間因詐欺案件，經原告提起刑事附帶民事訴訟，請求
侵權行為損害賠償事件（本院99年度附民字第265號），經本院
刑事庭裁定移送前來，本院裁定如下：
    主    文
原告之訴駁回。
訴訟費用由原告負擔。
    理    由
一、按因犯罪而受損害之人，以對於刑事被告及依民法負賠償責
    任之人請求回復其損害者為限，始得於刑事訴訟程序附帶提
    起民事訴訟，此為刑事訴訟法第487條第1項所明定，且其附
    帶提起之民事訴訟，如不合於上開法條所定之要件者，縱於
    刑事庭依刑事訴訟法第504條第1項將附帶之民事訴訟移送於
    民事庭後，亦不得將關於民事訴訟之法規，溯及於附帶提起
    民事訴訟之時，而予適用，仍應認其起訴為不合法，此亦為
    最高法院41年度台抗字第58號裁定所持之見解。次按附帶民
    事訴訟，依刑事訴訟法第487條第1項規定，須因犯罪而受損
    害之人始得提起，且其請求回復之損害，以犯罪事實所生之
    損害為限。
二、本件原告主張：原告於民國98年3月26日委託被告女人國際
    徵信有限公司調查其夫吳成建之行蹤，並交付3萬元，被告
    女人國際徵信有限公司（下稱女人徵信公司）再委由另一被
    告大愛徵信有限公司（下稱大愛徵信公司）處理，並由另一
    被告黃正泓（被告大愛徵信公司經理）負責執行調查，詎被
    告黃正泓明知尚未取得吳成建外遇之證據，卻向原告謊稱吳
    成建與綽號「小娘娘」之女子同進同出，並以電腦合成方式
    ，提供不詳姓名女子與吳成建出遊之合成照片予原告，致原
    告誤以為真，其後，被告黃正泓佯稱如要進一步蒐集吳成建
    外遇之證據，必須以個案方式，透過管道購買專業儀器，並
    付錢予法官開搜索票云云，致使原告陷於錯誤，先後於98年
    3 月28日交付現金12萬元，同年4月交付現金10萬元及黃金
    折抵現金14萬元，共計交付39萬元予被告女人徵信公司及被
    告黃正泓，原告並因此而有憂鬱症，需至醫院看精神科治療
    ，顯然被告黃正泓造假施行詐術之行為，已侵害原告之身體
    、健康，被告女人徵信公司同為被告黃正泓之僱用人，且監
    督不周，自應負連帶損害賠償責任等語。而於被告黃正泓詐
    騙原告之詐欺案件以刑事訴訟程序附帶提起民事訴訟，依據
    民法第184條第1項、第188條第1項、第195條第1項請求判令
    被告女人徵信公司應與被告黃正泓、大愛徵信公司連帶給付
    新台幣80萬元（返還30萬元及精神賠償50萬元），及自起訴
    狀繕本送達翌日起至清償日止，按年息5%計算之利息。
三、查本件被告黃正泓因詐騙原告，經本院刑事庭以犯詐欺取財
    罪判處有期徒刑6月，如易科罰金，以1,000元折算1日在案
    ，有本院99年度易字第1253號刑事判決可稽。是原告自得提
    起刑事附帶民事訴訟，請求被告黃正泓負損害賠償責任，而
    被告黃正泓係被告大愛徵信公司之經理，依民法第188條第1
    項規定，被告大愛徵信公司應與被告黃正泓負連帶損害賠償
    責任，故原告亦得一併對被告大愛徵信公司提起刑事附帶民
    事訴訟。至於被告女人徵信公司並非被告黃正泓之僱用人，
    自無庸依民法第188條第1項規定與被告黃正泓負連帶損害賠
    償責任。又被告女人徵信公司雖係與原告簽訂徵信事務委託
    書之當事人，惟被告女人徵信公司並非刑事訴訟法第487條
    第1項所規定之刑事被告或依民法負賠償責任之人，原告僅
    得依據其與被告女人徵信公司簽訂之徵信事務委託契約，依
    一般民事訴訟程序對被告女人徵信公司主張權利，尚不得對
    被告女人徵信公司提起刑事附帶民事訴訟。故原告對被告女
    人徵信公司提起本件附帶民事訴訟，自有未合，應予駁回。
四、依民事訴訟法第249條第1項第6款、第95條、第78條，裁定
    如主文。
中    華    民    國    99    年    12    月    30    日
                  民事第四庭    法  官  陳文燦
正本係照原本作成。
如不服本裁定應於送達後10日內向本院提出抗告狀，並繳納抗告
費新臺幣1000元。
中    華    民    國    99    年    12    月    30    日
                                書記官  林玉門

司法院資訊處製作；財團法人民間司法改革基金會備份。
